最高法院刑事判決　　　　　　　　　　　　　　　九十一年度台上字第一○二八號
　　上訴人　甲○○
右上訴人因違反毒品危害防制條例案件，不服台灣高等法院高雄分院中華民國九十年
十一月二十二日第二審更審判決（九十年度上重更(一)字第一三號，起訴案號：台灣高
雄地方法院檢察署八十九年度偵字第一三八六號），提起上訴，本院判決如左：
    主  文
上訴駁回。
    理  由
本件原判決認定：上訴人甲○○曾與許順益、蕭明輝（均另案偵查中）等人共同經營
六合彩，並承租台中市○○○路○段一○○○之八號七樓為簽賭場所，其後又另行承
租同大樓之台中市○○○路○段一○○○之十三號十三樓供其等使用；民國（下同）
八十八年十一月初，上訴人與許順益共同意圖販入第一級毒品海洛因營利，由甲○○
投資新台幣（下同）一百萬元連同許順益投資之二百多萬元資金，兌換為美金十萬元
，由上訴人於八十八年十一月十日攜帶至澳門交給許順益之友人轉交許順益，許順益
遂於八十八年十一月中至同年十二月中旬間某日，一次向某年籍姓名不詳之人，販入
數量不詳之第一級毒品海洛因一批（不能證明許順益係分多次販入），並將之藏放於
上址大樓內某不詳處所，伺機出售牟利；其後於八十九年一月六日，因法務部調查局
於中正國際機場查獲攜帶第一級毒品海洛因入境之陳毓宏、林輝燦，經陳毓宏供述許
順益之友人曾自大陸輸入第一級毒品海洛因，調查局人員乃於八十九年一月七日上午
某時，要求陳毓宏配合以電話聯絡許順益，佯稱欲購買第一級毒品海洛因，並約定待
陳毓宏到達台中市後再行聯絡，上訴人及許順益、蕭明輝遂基於共同之犯意聯絡，由
許順益負責與陳毓宏聯繫，上訴人與蕭明輝則負責其他之相關事宜，於八十九年一月
七日晚間七、八時許，陳毓宏與喬裝為買客之法務部調查局高雄市調查處（下稱高雄
市調查處）人員抵達台中市後，乃由陳毓宏再與許順益聯絡，約定於台中市○○路上
某汽車旅館會面，雙方會面後，喬裝為買客之高雄市調查處人員乃要求先行察看毒品
，經許順益以電話與上訴人聯絡後，遂帶同陳毓宏及喬裝為買客之高雄市調查處人員
前往台中市○○○路○段一○○○之八號七樓察看毒品，上訴人則於接獲許順益之電
話後，再行以電話指示蕭明輝前往該處為渠等開啟大門，許順益、陳毓宏與喬裝為買
客之高雄市調查處人員抵達台中市○○○路○段一○○○之八號七樓時，蕭明輝即持
鑰匙為渠等開門，並由房間內取出有缺角之海洛因磚一塊供陳毓宏與喬裝為買客之高
雄市調查處人員辨識，經確認係第一級毒品海洛因無訛後，許順益、陳毓宏與喬裝為
買客之高雄市調查處人員旋即返回台中市○○路之汽車旅館，經高雄市調查處人員表
明身份後，許順益即遭逮捕控制；上訴人因見許順益許久均無回音，唯恐事跡已經敗
露，乃將已預先藏放於蕭明輝所有而由渠等共用之車號ＯＱ｜五一二八號自用小客車
內之第一級毒品海洛因磚十一塊，準備載往他處藏匿，嗣於八十九年一月七日晚間十
一時三十分許，駕駛前開車輛行經台中市○○區○○路二段五○一號統一超商前時，
為高雄市調查處之人員查獲，並於上開自用小客車後車廂內扣得海洛因磚十一塊，每
塊重約三百七十公克，復循線於同日晚間十一時五十三分許，在台中市○○○路○段
一○○○之八號七樓之浴室天花板內查獲第一級毒品海洛因殘塊一塊（上開海洛因磚
十二塊，驗後淨重共計四千一百六十七點七六公克）及上訴人所有供販賣第一級毒品
預備之天平秤盤二只、殘留海洛因之膠袋一只等情。係以上開事實，業據上訴人供承
於上開時地，為跟監之高雄市調查處人員逮捕，並分別於其駕駛車輛後車廂內查獲白
色塊磚十一塊，及在台中市○○○路○段一○○○之八號七樓浴室天花板內搜索扣得
白色塊磚一塊、天平秤盤二只、膠袋一只等情；而前開查獲之白色塊磚十二塊，經送
請法務部調查局鑑驗結果，均為第一級毒品海洛因，合計淨重四千一百六十七點七六
公克，包裝重一百零七點三公克，純度百分之八十點七五，純質淨重三千三百六十五
點四七公克，有法務部調查局八十九年二月一日電腦條碼000000000號鑑定
通知書附卷可稽，另查獲之膠袋一只，經送請高雄醫學大學附設中和紀念醫院檢驗，
呈第一級毒品海洛因陽性反應，亦有高雄醫學大學附設中和紀念醫院九十年二月十九
日報告編號九○○二—八六號檢驗報告可參；且查：(一)上訴人於調查局及檢察官偵訊
時均已供承上開扣押之毒品，係其帶錢至大陸向他人購得，於第一審亦不否認其攜帶
美金十萬元至澳門交給許順益購買毒品，且係許順益指示其將投資之一百萬元先行兌
換為美金，連同許順益委託友人王景琦交付之美金六萬餘元，共計美金十萬元，一同
帶往澳門交付予許順益之友人等情。上訴人嗣辯稱其係投資一百萬元於從事廢五金之
進出口買賣，並非為購買毒品云云，然與其先前供述不合，且無投資憑證，有悖常情
，參以證人蕭明輝供稱是投資酒店，後來並無人出資等語，足認上訴人所辯，全屬虛
構，不足採信，其於澳門交付美金十萬元予許順益之友人時，即已知悉許順益係要購
買第一級毒品海洛因無訛。又徵之上訴人於第一審供稱許順益曾自陳將其交付之款項
作為購買毒品之墊款，並在調查局對其陳稱「這些毒品我（上訴人）也有份，我出的
錢也有在裡面，如果我不把這件事扛下來的話，如果他被移送，他會拖我下水」等語
，足見上訴人出資一百萬元所購買之毒品應係本件扣案第一級毒品海洛因磚之其中一
部分。(二)上訴人與許順益、蕭明輝上開為調查人員查獲共同販賣毒品之情，業經證人
即高雄市調查處之調查專員駱碧玉、證人即當日喬裝為買客之高雄市調查處人員Ａ一
及Ａ二（年籍詳卷）證述綦詳，與證人陳毓宏證述情節大致相符，並經證人蕭明輝證
述其確曾接獲上訴人之電話指示，前往台中市○○○路○段一○○○之八號七樓為許
順益開門無訛。(三)上訴人另又辯稱：八十九年一月七日晚間十一時三十分許，其係欲
外出迎接友人劉俊奇，而非運藏毒品云云，然其所稱：「當天是星期六，他大約是晚
上八、九點打電話給我說要到台中，說到了之後再打電話給我，約十一點時，他打電
話告訴我說他到了，我向他說我要去接他，我出去時就被捉了」云云，與證人劉俊奇
於第一審證稱：「去年（八十八年），我是因為在台中后里當兵，找過他（上訴人）
很多次，但只有去過他家找他一次，我記得是去年的時候，沒有特別注意詳細日期。
那次我去找他，大約晚上九點多到台中火車站，我是坐火車去的。到了以後我再跟他
聯絡，他說他要開車來載我，但是一直都沒有來，後來我在十點到十一點間打他手機
與他聯絡，都沒有接聽。我以為他睡著了，就沒有再與他聯絡」等語，並不相符合，
況扣案海洛因磚塊十一塊，價值昂貴，應無隨意放置車上任由上訴人於不知情之下載
走之理，可見其所辯不足採。(四)檢察官起訴書依據被告於高雄市調查處及偵查中之自
白，認定上訴人係經由綽號﹁王董﹂之成年男子介紹，以美金十五萬元向洪吉明購買
第一級毒品海洛因等情，惟上訴人已於審判中翻異前詞，該部分尚難認與事實相符。
(五)高雄市調查處查獲陳毓宏之後，經由陳毓宏與許順益接洽，上訴人與許順益、蕭明
輝即著手於販賣第一級毒品海洛因予陳毓宏及喬裝買客之高雄市調查局處人員，益證
其於販入該批毒品之初即有營利之意圖各等情。並以海洛因屬毒品危害防制條例第二
條第二項第一款所稱之第一級毒品，不得販賣、運輸、持有，上訴人既係基於營利之
意圖，與許順益販入第一級毒品海洛因，其販賣第一級毒品海洛因之犯行即屬既遂，
自不因陳毓宏及喬裝為買客之高雄市調查處人員並無購買之真意，而影響其罪責；核
上訴人所為，係犯毒品危害防制條例第四條第一項之販賣第一級毒品罪，公訴意旨認
犯同條例第五條第一項之意圖販賣而持有第一級毒品罪，容有未洽，應變更其起訴法
條；又上訴人持有毒品之低度行為應為販賣之高度行為所吸收，不另論以持有罪，其
與許順益間，就上開販賣第一級毒品罪，有犯意之聯絡及行為之分擔，皆為共同正犯
；至共犯蕭明輝應僅就販賣第一級毒品未遂罪部分，負共同正犯責任，合予敘明；第
一審判決認定上訴人係於許順益販入第一級毒品海洛因後，始獲悉許順益將所借貸之
一百萬元用於購買毒品海洛因，乃共同基於營利之意圖，同意將前開借貸款充作販毒
資金之一部分，認定事實顯有錯誤，應予撤銷改判，爰審酌上訴人販入第一級毒品海
洛因，伺機出售圖利，數量龐大，影響社會治安至鉅及其犯罪後之態度等一切情狀，
仍量處無期徒刑，並依刑法第三十七條第一項宣告褫奪公權終身；查獲之第一級毒品
海洛因磚拾貳塊、殘餘海洛因膠袋壹只，不問屬於犯人與否，均依毒品危害防制條例
第十八條第一項前段，宣告沒收併銷燬之；另扣案之天平秤盤二只，為上訴人所有供
販賣第一級毒品犯罪預備之物，經供述明確，併依刑法第三十八條第一項第二款宣告
沒收；至鑑驗耗用之毒品既已滅失，無庸併予宣告沒收。已詳述其取捨證據、認定事
實之心證理由，對於上訴人所辯不予採取，亦一一說明論駁。其推理論斷於論理法則
、經驗法則等證據法則俱無違背，經核於法均無違誤。上訴意旨略稱：(1)上訴人確係
駕駛小客車欲至台中火車站搭載劉俊奇，不知車內藏放海洛因磚，並遭許順益設計扛
下本案，上訴人曾請求傳喚證人即調查員林炯章，以查明上訴人被查獲時之反應等情
形，原審未予調查，並未說明理由，有調查職責未盡之違誤。(2)上訴人已供出毒品之
來源係購自綽號「JIMMY 」之洪吉明，台灣高雄地方法院檢察署亦函覆原審稱洪吉明
所涉販賣毒品案件，尚在法務部調查局高雄市調查處調查中，尚未移送云云，原審未
進一步查證其調查情形，憑以依規定予上訴人寬減刑責，有調查未盡之違法。(3)本案
徵諸上訴人無麻藥前科，被查獲時所採尿液經檢驗亦無毒品反應，竟於調查處及檢察
官偵查中供承染有毒癮及購買毒品；調查人員於查緝過程中明顯掌握許順益販賣毒品
之證據，卻未將其移送偵辦；且許順益與偽裝買客之調查人員在上址中庭遇見上訴人
，並未向上訴人陳報毒品交易情形，及上訴人應不知上址藏有毒品始帶同調查人員前
往搜索查獲毒品海洛因等物；又第一審勘驗上訴人與許順益在調查處之偵訊錄影帶，
二人曾離開偵訊室十四分鐘各等情，足證上訴人在調查處曾與許順益協商，因其承諾
給付上訴人一千萬元安家費為條件，乃配合其說辭，所供均非實在而有瑕疵。原審採
為論罪之證據，有違背經驗法則、論理法則及判決理由不備之違誤。又同為上訴人在
調查處之供詞，原審部分採取、部分不予採信，並未說明其取捨之理由，有判決理由
不備及理由矛盾之違誤。(4)原判決理由第二項之(二)認定上訴人在澳門交付美金十萬元
予許順益之友人時，即已知悉許順益係要購買第一級毒品海洛因，同項之(四)卻認定上
訴人係問許順益後，始知許順益將錢拿去買毒品，前後理由矛盾。(5)原審反於其所引
用上訴人供稱付款予許順益時尚不知其係購買毒品之自白，認定上訴人與許順益共同
販入毒品牟利，而由許順益以一次向他人販入數量不詳之毒品，有證據上理由矛盾之
違誤。(6)依證人即調查人員Ａ１、Ａ２之證述，當時開門及取出海洛因磚供其等觀看
之男子顯為蕭明輝，蕭明輝竟供稱開門後即離去，顯為與事實不符之卸責之詞，原審
偏採其有瑕疵之供詞為不利上訴人之認定，有判決理由不備及證據上理由矛盾之違誤
。(7)原判決事實欄記載許順益與喬裝買客之調查人員等會面後，由許順益以電話與上
訴人聯絡，遂帶同其等前往察看毒品，其理由內未有任何證據卻認定雙方約定會面之
地點後許順益曾與某不詳姓名之人聯絡有關買賣第一級毒品海洛因之事宜，有判決不
適用法則、理由不備及理由矛盾之違誤。(8)原判決未說明上訴人究於何時、何地及如
何基於營利之目的販入毒品，且無法證明上訴人有意圖營利而參與賣出毒品之行為，
原審論以販賣第一級毒品罪，有適用法則不當之違法云云。惟查：一、當事人聲請調
查之證據，必須確與待證事實有重要關係，就其案情確有調查之必要者，方與刑事訴
訟法第三百七十九條第十款之「應於審判期日調查之證據」相當。上訴人固於原審請
求傳喚證人即調查員林炯章，以查其被查獲時之反應等情形，然上訴人被查獲當時為
如何之反應，與其有無參與販賣毒品之犯行間，難認有重要關係，自非具調查必要性
之證據，原審縱未予調查及說明不予調查之理由，尚不能指其違法。二、上訴人確曾
駕駛車號ＯＱ｜五一二八號自用小客車於許順益與陳毓宏會面之汽車旅館附近出現，
並與許順益接觸等情，業據證人駱碧玉於第一審證述在卷，原判決併引用證人蕭明輝
之證供，認定許順益曾與上訴人聯絡，而由上訴人電話指示蕭明輝開門，已敘明其認
定事實所憑之證據，自無違誤。三、第一審勘驗調查人員於八十九年一月八日分別偵
訊上訴人與許順益之錄音帶，上訴人於該日十二時四十七分至十三時四分離開偵訊室
，許順益亦於同日十二時三十九分至十三時一分離開偵訊室，中間交集十四分鐘，係
因訊問人員將其二人帶至中間房間對質等情，業經證人劉栓楠證述明確（見第一審卷
(二)第五十九頁），亦難認有上訴人所稱許順益對其允諾條件之情事，原判決依上訴人
在調查處及檢察官訊問時不利於己之供述，採為論罪之證據，自無不合。其餘上訴意
旨亦俱係對事實審法院採證認事職權之適法行使及已調查明確並於判決內論駁或說明
之事項，徒憑己見重為事實上之爭辯，或任意指摘，亦非適法之上訴理由。綜上所述
，本件上訴為無理由，應予駁回。
據上論結，應依刑事訴訟法第三百九十六條第一項，判決如主文。
中      華      民      國    九十一    年      二      月    二十七    日
                              最高法院刑事第十一庭
                                  審判長法官  呂  潮  澤
                                        法官  白  文  漳
                                        法官  陳  世  雄
                                        法官  孫  增  同
                                        法官  林  開  任
      右正本證明與原本無異
                                              書  記  官
中      華      民      國    九十一    年      三      月      五      日
